【裁判字號】    97,上訴,5675
【裁判日期】    980324
【裁判案由】    毒品危害防制條例
【裁判全文】
臺灣高等法院刑事判決                97年度上訴字第5675號
上  訴  人
即  被  告  乙○○
                    押)
選任辯護人  蕭維德律師
上  訴  人
即被告配偶  甲○○
上列上訴人因被告違反毒品危害防制條例案件，不服臺灣板橋地
方法院97年度訴字第4013號，中華民國97年11月13日第一審判決
（起訴案號：臺灣板橋地方法院檢察署97年度偵字第22999號）
，提起上訴，本院判決如下：
    主  文
原判決撤銷。
乙○○共同販賣第二級毒品，處有期徒刑玖年，扣案之第二級毒
品甲基安非他命壹包（驗餘淨重肆佰玖拾貳點玖肆公克）沒收銷
燬、扣案之行動電話壹支（門號0000000000號，含SI
M卡）沒收。
    事  實
一、乙○○明知甲基安非他命係毒品危害防制條例第2條第2項第
    2款規定之第2級毒品，不得非法販賣，竟意圖營利，與真實
    姓名、年籍不詳，綽號為「阿峰」、「阿文」之成年男子，
    共同計畫南下至高雄，基於以購入第2級毒品甲基安非他命
    ，將之運至台北，再販賣予不特定人牟利之犯意聯絡，合資
    新臺幣（下同）100萬元，於民國97年8月5日下午，乘坐「
    阿文」所駕駛之車牌0459 -VH號自小客車，至嘉義某處，與
    真實姓名年籍不詳、綽號「阿賢」之成年男子相見後，再與
    「阿賢」南下至高雄。嗣於同月6日凌晨1時許，在高雄某處
    ，與姓名年籍不詳之販賣毒品人士完成交易後，旋即與「阿
    文」共同將購得之第2級毒品甲基安非他命1包（驗餘淨重49
    2點94公克）置放車內，並駕車自高雄，欲載至臺北縣新莊
    市○○街153巷18號2樓乙○○住處。於同日清晨6時15分許
    ，乙○○攜有前開毒品，下車後，在其前開住處所屬之社區
    中庭，為警盤查，經乙○○同意後，當場對其身體及隨身攜
    帶之物品進行搜索，在乙○○之隨身行李，起出所販入之甲
    基安非他命，始行查獲。
二、案經行政院海岸巡防署北部地區巡防局宜蘭機動查緝隊移送
    臺灣板橋地方法院檢察署檢察官偵查起訴。
    理  由
一、有關證據能力：
  (一)按被告之自白，非出於強暴、脅迫、利誘、詐欺、疲勞訊問
    、違法羈押或其他不正之方法，且與事實相符者，得為證據
    ，刑事訴訟法第156條第1項定有明文。查上訴人即被告乙○
    ○於警詢時能清楚回答警察之問話，且於偵查庭接受偵訊時
    ，係處於自由陳述之狀態，此經本院勘驗被告警詢時之錄音
    帶及偵查光碟之影像內容無誤；被告復明確表示檢、警沒有
    對其逼供（見本院98年2月24日審判筆錄第2頁）。辯護人雖
    以被告於警詢時之陳述，為審判外之陳述，爭執不具證據能
    力云云，然被告於警詢時之自白，既非出於強暴、脅迫、利
    誘、詐欺、疲勞訊問、違法羈押或其他不正之方法，並與詳
    如後述之事實相符，依首開規定，即得為證據。
  (二)被告以外之人於審判外之陳述，經當事人於審判程序同意作
    為證據，法院審酌該言詞陳述或書面陳述作成時之情況，認
    為適當者，亦得為證據。當事人、代理人或辯護人於法院調
    查證據時，知有第159條第1項不得為證據之情形，而未於言
    詞辯論終結前聲明異議者，視為有前項之同意。刑事訴訟法
    第159條之5定有明文。以下所引被告以外之人於審判外之書
    面或言詞陳述等證據，經本院詢問關於證據能力，檢察官、
    被告與辯護人均表示無意見，該等證據復均經提示，當事人
    及辯護人未於言詞辯論終結前聲明異議，本院審酌該等證據
    作成之情況，無違法取得情事，認為適於為本件認定事實之
    依據，依刑事訴訟法第159條之5第2項規定，應具有證據能
    力。
二、訊據被告承認在前揭時、地，經警查獲其持有第2級毒品甲
    基安非他命，並陳稱：其與朋友「阿文」各出資35萬元、「
    阿峰」出30萬元，合資購買甲基安非他命，與「阿文」從高
    雄取貨後運到臺北等情，惟否認有販賣、運輸第二級毒品甲
    基安非他命，辯稱：是為自己施用，並無運送或販賣毒品之
    故意云云。經查：
  (一)本件被告經警查獲時，自被告身上所取出之結晶粉末，經具
    有專門鑑定毒品成分能力之內政部警政署刑事警察局鑑定結
    果，係第二級毒品甲基安非他命無誤，有內政部警政署97年
    8月14日刑鑑字第0970117448號函文在卷可稽（見偵卷第74
    頁）。
  (二)被告在高雄購得上開毒品，其為自己運送至台北，業據被告
    於警詢及本院自白明確，參諸以下其所使用之0000000000號
    電話譯文（譯文全文詳如附表），足認被告合資販入毒品甲
    基安非他命，南下取貨。
  1.其中97年8月4日23時59分43秒，被告與不詳男子對話，不詳
    男子表示：「對我們有利，下去100 處理好啦」，被告答以
    ：「他上來就105喔」、「100就可以了」、「說100就好了
    喔」、「你先把你要踩的直接踩起來，就是要踩的，不然我
    們不用去跟你麻煩這些了」（「踩」為台語，表示對方扣除
    轉售或介紹費用之動作）等語，被告進而與該男子洽商南下
    之時間，初步議定為翌日（見偵卷第38頁）。又本件購入毒
    品之總價為100萬元，此經被告於本院陳明（見本院98年1月
    14日準備程序筆錄第2頁），而此通電話中所謂「10 0 」、
    「105」顯係100萬元、105萬元之簡單語法，與本件價金相
    合。
  2.翌日（譯文誤載為8月4日）凌晨零時42分16秒，被告與「阿
    峰」聯繫，表示：已聯絡好，經「阿文」議定之價格不用原
    預計的那麼多，但還是帶原預計之價款，以多退少補，跟「
    阿文」已說定，請其將其價錢再「踩」上去，因這是「阿文
    」牽的線，但還不確定「阿文」是否會「踩」等語，經「阿
    峰」表明同意後，被告稱：「我會跟他下去啦，我明天可能
    沒去上班了」等語，「阿峰」問：「這樣，我什麼時候拿給
    你？」被告答以：「看你啊，還是我現在過去跟你拿」（見
    偵卷第39頁），依其等之對話，足認係二人合資，被告既與
    交涉販毒之對象「阿文」談妥，「阿峰」欲交付金錢予被告
    。
  3.同日3時52分，被告又聯絡「阿峰」，稱：「我們昨天說我
    們每個人準備525嘛」、「我這邊有53了啊」、「你夠不夠
    」、「你身上不夠的話，我幫你貼上去」，「阿峰」表示：
    「沒啦，我要再去領」，被告回以：「我也是叫我老婆去幫
    我領」等語（見偵卷第41頁）。此通電話中所謂「每個人準
    備525」，顯係被告與「阿峰」商議各出資525000 元，所談
    論籌款情形與本件交易原計畫交易之價金105萬元相合。
  4.同日16時11分46秒，不詳男子問被告：「你不是說今天要去
    嘉義？」被告答稱：「電話裡不要說這個」、「我錢已經拿
    好了，現在在等阿文啦」（見偵卷第42頁）。
  (三)此外，被告多次在電話中與不詳之人論及買賣，多以暗語「
    半粒」、「四一」、「八一」、「半個4塊2」、「我們拿1
    個都35」、「一台」、「我給人家一個五的，又一個兩個的
    ，我剩下含袋1而已」、「0.2的袋子含袋1」、「拿4個，4
    份給你」、「先拿兩個借，晚一點看你是要現金還是要東西
    ，我再拿給你」（偵卷第48頁、第52頁、第57頁、第59頁、
    第60頁、第61頁、第63頁）。其中「小1」的單位確定為公
    克，係經被告與談話對象在電話中言明，而同一通電話尚敘
    及上一次及本次所討論之售價，被告甚至明確表示：「我給
    你3千，你出35，別人一樣啊」（見偵卷第57頁7月19日20時
    48 分14秒通話內容）。又7月7日14時37分50秒通話，不詳
    男子詢問被告：「他說半個可以4塊2嗎？」（見偵卷第52頁
    ）被告答稱：「好啊」，男子再問：「真的假的啦，說得這
    麼勉強。」被告回以：「好啊，怎麼不好，不過我要看我身
    上還有沒有那麼多，我身上東西要沒了，我湊看看，我等一
    下打電話跟你」等語（見偵卷第53頁），隨即下一通電話，
    同一男子問被告：「我朋友說，不然你先弄個41給他」、「
    他說要先看看好還壞啊，好的話，以後再繼續跟你那個啊」
    ，被告問：「剛剛是說多少？4萬2？」男子答：「嘿」，被
    告即表示：「41，你跟他說2萬2啦」等語（見偵卷第53頁）
    ，足見前開4塊2即為4萬2千元之意，被告所交易之物，有以
    1克為標的者，也有以「41」為單位者，並且「41」值2萬2
    千元，而「41」習慣上為4分之1兩之簡稱，為毒品交易者所
    常用。再觀之通訊監察譯文，也發現有詢價之電話，例如：
    「我朋友在問啦，問說你那41多少？」被告答稱：「他是想
    多少，他大概多少要拿，先跟我說」，對方又稱：「他現在
    意思是，東西是好的還壞的？被告答：「怎麼說壞，你最近
    吃有壞的嗎？」對方回以：「沒啦，因為我有給他用過，裡
    面變成說有那種會黏底的，他說沒有別種的了喔」，被告答
    ：「有啊，現在我身上有啊」、「我都是好的啦」、「你看
    他多少要拿啦，再打電話跟我講」，對方即表示「41和81」
    ，被告答以：「他身上有多少要過來拿，我再考慮可不可以
    啊」等語（見偵卷第52頁4月7日14時34分53秒通話）。另有
    詢問出售意願之電話，例如：「剩3千，你有要做嗎？」
    被告答以：「要出就出啊，3千塊也是有啊」，對方說：「
    我現在過去喔」，被告答：「靠夭，我身上沒半個袋子，我
    用那種油紙袋裝給你喔」，對方表示同意等情（見偵卷第54
    頁、第55頁7月11日15時23分16秒通話）；又如，來電簡訊
    問被告：「老大我下午想買兩千有嗎？」（見偵卷第55頁7
    月14日簡訊）；又有不詳女子問：「有一台嗎？」、「好幾
    個要拿的，加一加就是算一算是……」被告稱：「要整個就
    對了、「你要整個的去，一樣跟我們平常的算法就對了」（
    見偵卷第59頁、第60頁7月26日通話）。又有被告與人討論
    報價之通話，被告稱：「…要找我拿男生的，你聽懂嗎？」
    、「我價錢要怎麼給他開」、「我是不想跟他做這一條啦，
    因為我感覺這樣下去，對你不利，對我也不利」、男子答：
    「隨便你，你問我，我不知道怎麼回答」，被告稱：「隨便
    你啊，我給他報8萬啊」，男子稱：「我倒了我，這樣我一
    定要照你走」，被告稱：「隨便你，這個哪有什麼，你想那
    麼多幹嘛，不要，你就說沒有就好了」、……、「便宜是便
    宜，便宜到怎樣，還是有個底線」，被告稱：「這樣對我太
    不利」，男子稱：「你自己看，我不知道，你高興就好」等
    語。被告雖於原審爭執，通話係有關合夥買茶葉之對話，然
    買賣茶葉，不致於有「半個4塊2」、「0. 2的袋子含袋1」
    、「身上沒半個袋子，我用那種油紙袋裝給你」、「用過後
    裡面變成說有那種會黏底」之情形，所辯委不足採。參以被
    告於97年7月23日19時5分11秒之通話，不詳男子稱：「他說
    沒有很好，問看還有沒有別種的」，被告答：「現在都這種
    的」、「是為什麼不好？」男子稱：「他就說藥沒有很強」
    、「他的意思再強一點，再漂亮一點」，被告答：「我感覺
    很強ㄝ」等語，益見被告所談之交易絕非茶葉，而係藥品或
    毒品，蓋社會上以「藥」來稱呼毒品，乃常見之舉，而被告
    所施用者係安非他命類毒品，此為被告所承認，被告於本案
    所購入者又係甲基安非他命，徵諸上開多通電話之內容，足
    可認定係就毒品交易之談論，非如被告所辯，僅為自己施用
    而買入毒品，且被告在毒品議價方面，彈性中兼顧利益，並
    非不予計較，可見被告等購入毒品，具販入毒品以營利之意
    圖，已臻明確。
  (四)被告從事模具加工業，月薪為3萬餘元，每月須負擔家計約1
    、2萬元，此經被告陳明（見本院第59、60頁及第111頁），
    並有上海商業儲蓄銀行樹林分行檢附之被告帳戶明細可稽，
    依該明細，被告於97年4月間至8月間，存款餘額低者，僅數
    百元，最高則為同年7月29日之50餘萬元，惟旋即於同年8月
    5日提領34萬元，據被告所陳，該筆提領，即為本件購毒之
    支出，觀其存款情形，被告並非大富之人，則其1次提領34
    萬元，供作購買毒品之款項，若謂僅供施用，該舉實與人情
    之常相違，反之，以被告上開有關交易毒品之通話，不詳之
    人要求向其2千元、3千元之買賣，被告也同意，則對其販入
    35萬元之毒品，推論其存有化為零星而販出之本意，應屬合
    乎邏輯及經驗法則。再參諸被告於97年8月3日與「阿峰」之
    通話，被告稱：「知道只有他拿得到，要等我們去求他啦」
    、「反正好康的給金龍，叫金龍來亂我們的市場」、「我想
    說原本昨天就可以處理到了，現在我們又多拖了一天，對我
    們損失很大，多拖一天，就多壞一天，你那邊就不用說了，
    你已經休息好多天了」等語（見偵卷第35頁、第36頁），倘
    被告取得毒品，僅欲供施用，當無損失很大、擾亂市場等可
    言；又同年8月4日3時17分通話，「阿峰」稱：「我有問到
    冬瓜糖的耶」、「人家去拿7萬」、「我們一人拿一些擋一
    下好不好」等語，亦明顯係毒品缺貨，冀求儘速取得毒品來
    源，以供應毒品市場，亦徵被告等販入毒品，其目的係為販
    出。
  (五)被告對於前開載運毒品之情節，於警詢、偵查及原審羈押庭
    （見原審97年度聲羈字第547號卷第頁至第5頁），供述內容
    一致，被告於原審雖改稱毒品是在臺北取貨，並非在高雄取
    貨，運至臺北云云，應係為卸免運輸毒品刑責之飾詞，並非
    實情。
  (六)綜上所述，本件事證明確，被告與「阿文」等人意圖販出甲
    基安非他命而販入犯行，堪以認定。
三、按販賣毒品罪，並不以販入之後復行賣出為構成要件，苟以
    營利為目的，將毒品販入或將之賣出，有一於此，其犯罪即
    經完成（最高法院88年度台上字第3898號判決、90年台上字
    第2816號判決、92年度台上字第5920號、95年台上字第5014
    號判決要旨參照）。又按毒品危害防制條例第4條之運輸毒
    品罪，係指單純運輸毒品並無他項目的者而言，若係意圖營
    利基於販賣毒品目的之犯意，於國內甲地販入後，所從事於
    運送至國內乙地出售之行為，應認該搬運輸送毒品之行為，
    包含於販賣行為之內，仍僅成立販賣毒品之罪（最高法院24
    年上字第1673號判例意旨、97年度台上字第1249號判決參照
    ）。本件被告將販入之扣案第2 級毒品甲基安非他命毒品自
    高雄攜帶至台北縣，係意圖營利基於販賣之犯意，於高雄販
    入後，所從事於搬運至台北縣出售之行為，應認該搬運毒品
    之行為，包含於販賣行為之內，不另論運輸第2級毒品罪。
    是核被告所為，係犯毒品危害防制條例第4條第2項之販賣第
    2 級毒品罪。至被告持有第2級毒品之低度行為，為販賣第2
    級毒品之高度行為所吸收，不另論罪。被告與已成年真實姓
    名年籍不詳，綽號為「阿峰」、「阿文」之成年男子間，有
    犯意聯絡及行為分擔，為共同正犯。檢察官認為被告僅涉嫌
    運輸毒品，容有未洽，起訴法條應予變更；又被告運輸第2
    級毒品部分，為起訴事實，因包含於販賣第2 級毒品之內，
    因認販賣毒品部分為起訴效力所及，本院自得審理。
四、原審認罪證明確，論處被告罪刑，固非無見，惟查：(一)被告
    將販入之扣案第2 級毒品甲基安非他命毒品自高雄市攜帶至
    台北縣，係意圖營利基於販賣之犯意，於高雄販入後，所從
    事於搬運至台北縣之行為，應認該運輸毒品之行為，包含於
    販賣行為之內，不另論運輸第2 級毒品罪，原判決判處運輸
    毒品罪，已有未合。(二)被告持有第2 級毒品之低度行為，為
    販賣第2 級毒品之高度行為所吸收，不另論罪，原判決漏未
    敘明，亦有不當。被告上訴否認犯罪，指摘原判決不當，雖
    不足取，但原判決既有上開可議之處，仍無可維持，自應由
    本院將原判決撤銷改判。審酌被告有施用毒品之素行，為牟
    取求個人私利，販入大量第2 級毒品欲販售牟利，一旦賣出
    ，將影響國民健康，危害社會秩序至鉅。姑念本件尚未賣出
    獲利即被查獲，而未造成危害，及其犯後否認之態度等一切
    情狀，量處有期徒刑9年。扣案之甲基安非他命1包，係屬毒
    品危害防制條例規定之第2 級毒品，而包裝甲基安非他命之
    包裝袋沾有甲基安非他命殘渣，客觀上已難剝離，視同毒品
    ，均應依毒品危害防制條例第18條第1 項前段之規定，宣告
    沒收銷燬之；至於送驗耗損部分，因已滅失，爰不宣告沒收
    銷燬。扣案之門號0000000000號行動電話，為被告所有，此
    經被告陳明，該電話供為本次販入毒品之用，依同法第19條
    第1項沒收之。其餘扣案之行動電話，與本件販賣毒品無關
    ，又被告用為攜帶毒品之行李袋，未經扣案，並無證據證明
    尚存，爰均不宣告沒收，附此敘明。
據上論斷，應依刑事訴訟法第369 條第1 項前段、第364 條、第
299 條第1 項前段、第300 條，毒品危害防制條例第4 條第2 項
、第18條第1項前段、第19條第1項，刑法第11條前段、第28條，
判決如主文。
本案經檢察官繆卓然到庭執行職務。
中    華    民    國    98    年    3     月    24    日
            刑事第十三庭  審判長法  官  曾德水
                                法  官  林婷立
                                法  官  趙文
以上正本證明與原本無異。
如不服本判決，應於收受送達後10日內向本院提出上訴書狀，其
未敘述上訴之理由者並得於提起上訴後10日內向本院補提理由書
（均須按他造當事人之人數附繕本）「切勿逕送上級法院」。
                                書記官  葉金發
中    華    民    國    98    年    3     月    31    日
附錄：本案論罪科刑法條全文
毒品危害防制條例第4條第2項
製造、運輸、販賣第二級毒品者，處無期徒刑或 7 年以上有期徒
刑，得併科新臺幣7百萬元以下罰金。


司法院資訊處製作；財團法人民間司法改革基金會備份。
